【裁判字號】    95,交聲,1189
【裁判日期】    951228
【裁判案由】    違反道路交通管理處罰條例聲明異議
【裁判全文】
臺灣臺北地方法院交通事件裁定        95年度交聲字第1189號
異議人即
受處分人  甲○○
上列受處分人因違反道路交通管理處罰條例案件，對於交通部公
路總局臺中區監理所臺中市監理站中華民國九十四年十一月二十
二日所為之處分（原處分案號：裁監稽違字第裁六一—ＡＥＢ二
二七一九六號）聲明異議，本院裁定如下：
    主      文
異議駁回。
    理      由
一、按受處分人不服道路交通管理處罰條例第八條主管機關所為
    之處罰，得於接到裁決書之翌日起二十日內，向管轄地方法
    院聲明異議，道路交通管理處罰條例第八十七條第一項定有
    明文；而交通法庭認聲明異議不合法律上之程式或其異議權
    已喪失者，應以裁定駁回之，道路交通案件處理辦法第十八
    條前段亦設有明文規定。次按，違反道路交通管理事件行為
    人，未依規定自動繳納罰鍰，或未依規定到案聽候裁決，處
    罰機關應於二個月內依基準表逕行裁決之；違反道路交通管
    理事件，於行為人到案聽候裁決者，處罰機關經裁決後，應
    宣示裁決內容，並將聲明異議期間及提出書狀之機關，於宣
    示時一併告知，且記載於裁決書；違反道路交通管理事件，
    行為人不依規定自動繳納罰鍰，或不依通知限期到案，處罰
    機關逕行裁決者，得不宣示，但應依前項規定於裁決書載明
    應記載事項，並送達受處分人，民國九十五年六月三十日修
    正（自同年七月一日）施行前之違反道路交通管理事件統一
    裁罰基準及處理細則第四十四條第一項、第四十五條第一項
    及第二項亦有明定。
二、本件異議人即受處分人甲○○於九十四年九月九日二十二時
    二十六分許，駕駛車牌號碼ＦＲＧ—三九一號重型機車行經
    臺北市○○路與康定路口時，未依規定二段式左轉，經臺北
    市政府警察局萬華分局桂林派出所警員當場攔停，並依道路
    交通管理處罰條例第四十八條第二款規定掣單舉發。受處分
    人未於應到案期限（九十四年九月二十四日）前到案聽後裁
    決，且未依規定期限繳納罰鍰結案或向處罰機關陳述意見，
    嗣交通部公路總局臺中區監理所臺中市監理站（以下簡稱臺
    中市監理站）於九十四年十一月二十二日逕行依道路交通管
    理處罰條例第四十八條第二款規定裁決受處分人罰鍰新台幣
    一千八百元，並記違規點數一點，罰鍰限於九十四年十二月
    二十二日前繳納，逾期則依裁決書處罰主文二裁處。該裁決
    書於九十四年十一月二十三日送達，受處分人迄九十五年一
    月六日止未完成繳款或採「易處吊扣」機車駕照手續結案，
    臺中市監理站於九十五年一月十日執行「易處逕註」機車駕
    照登載（九十五年一月七日至九十六年一月六日止，一年內
    不得重新考領機車駕照）。
三、本件受處分人聲明異議意旨固承認有於前述時地違反道路交
    通管理處罰條例之違規行為，並為警掣單舉發之事實，惟辯
    稱：其戶籍雖設於裁決書所送達之地址，但實際上並未居住
    於該處，本件裁決書非由其本人或其親屬、鄰居所簽收，而
    係該大樓管理員所收，故其並未被通知，即逕遭臺中監理站
    註銷機車駕照，有失公平云云。
四、惟查：
  (一)按處理違反道路交通管理事件，有關文書送達之程序，依行
    政程序法之規定，違反道路交通管理事件統一裁罰基準及處
    理細則第五條定有明文。而送達，於應受送達人之住居所、
    事務所或營業所為之，但在行政機關辦公處所或他處會晤應
    受送達人時，得於會晤處所為之；於應送達處所不獲會晤應
    受送達人時，得將文書付與有辨別事理能力之同居人、受僱
    人或應送達處所之接收郵件人員，行政程序法第七十二條第
    一項、第七十三條第一項亦有明定。又受公寓大廈管理委員
    會僱用之管理員，其所服勞務包括為公寓大廈住戶接收文件
    者，性質上應屬全體住戶之受僱人，即與同法第七十三條第
    一項規定之受僱人相當，故郵政機關之郵差送達文書於住居
    所、事務所或營業所，不獲會晤應受送達人，而將文書付與
    上開公寓大廈管理員者，應認為合法送達，至該管理員何時
    將文書轉交應受送達人，對已生之合法送達效力不生影響。
    本件受處分人於九十四年九月九日之交通違規行為，係經警
    攔停舉發，當場製作舉發違反道路交通管理事件通知單交付
    受處分人簽收等情，此有該紙舉發違反道路交通管理事件通
    知單「移送聯」影本附卷可憑，受處分人對於該次交通違規
    案件，自不得諉為不知。而本件臺中市監理站裁監稽違字第
    裁六一—ＡＥＢ二二七一九六號裁決書係於九十四年十一月
    二十三日送達受處分人住所即臺中市南屯區○○○路二五０
    號十一樓，並由該址大樓管理委員會僱用之管理員廖天祥簽
    收之事實，有臺中市監理站送達證書影本在卷足據，並為受
    處分人所是認，是本件裁決書依法應認已經合法送達，至該
    管理員何時將該裁決書轉交受處分人，對已生之合法送達效
    力不生影響，已如前述；倘受處分人並未居住於上址或已遷
    出，應主動向原處分機關更正，原處分機關並無另行查訪之
    義務，故受處分人之辯稱，即屬無據。
  (二)本件裁決書既已合法送達，詎異議人遲至九十五年十二月六
    日始向原處分機關聲明異議，有原處分機關收文登記章可稽
    ，揆諸前開說明，則受處分人既已逾越法定二十日聲明異議
    之不變期間，其聲明異議不合法律上程式，且無從補正，核
    諸前揭說明，自應將受處分人之異議駁回。
五、據上論斷，應依道路交通案件處理辦法第十八條，裁定如主
    文。
中    華    民    國    95    年    12    月    28    日
                  交通法庭      法  官  林怡秀
本件正本證明與原本無異。
如不服本裁定應於送達後五日內向本院提出抗告狀。
                                書記官  林義盛
中    華    民    國    95    年    12    月    28    日


司法院資訊處製作；財團法人民間司法改革基金會備份。
